---
title: "Beyin-Kanseri-Mikrodizin"
author: "Roziva Mohamad"
date: "2025-05-12"
output: html_document
---

```{r setup, include=FALSE}
knitr::opts_chunk$set(echo = TRUE)
```


 mikro dizinin verisi okumak icin" GEOquery " paketi yuklilelim
```{r}
library(GEOquery)

```

veri dosyasi okutmak icin GSE50161
```{r}

txdata<-getGEO("GSE50161")

```



Listenin icerisindeki ilk verisetini inceleyelim 

```{r}
txdata<-txdata[[1]]

```





```{r}

assaytx<-txdata@assayData$exprs

phenotx<-txdata@phenoData@data

metatx<-txdata@featureData@data

```


GSE50161 verisinden ependimoma ve kontrol gruplarini ayrilalim

```{r}
organisassay<-assaytx[,c(1:46,103:115)]

```



histogram grafigi olusturalim

```{r}
hist(organisassay)

```


veriyi normalize edelim ve histogrami  olusturalim 

```{r}
organisassay_N<-log2(organisassay)

hist(organisassay_N)

```


organisassay'teki sutunleri satir yapalim


```{r}
transposed_data<-t(organisassay)

```


veriyi PCA yapalim


```{r}
dataPCA<-prcomp(transposed_data)
PC1<-dataPCA$x[,1]
PC2<-dataPCA$x[ ,2]

labels<-row.names(transposed_data)
ggplot(data = dataPCA$x, aes(x= PC1, y= PC2)) + geom_point() + geom_text(label=labels, check_overlap = T)


```


# once p degerlerini toplayacagimiz bir vektor olusturalim

```{r}
p_value <- NULL

for (i in 1:nrow(organisassay_N)){
  
  
  p_value[i]<-t.test(organisassay_N [i,1:46], organisassay_N [i,47:59])$p.value
  
  
}
```
#p değeri bonferroni yaparak correction yapalım 

```{r}
BF_p_value<-p.adjust(p_value,method = "bonferroni")

BF_sign_genes=which(BF_p_value<0.01)
```
#gen isimleri geri dondurelim. 

```{r}
genes_names<-metatx$`Gene Symbol`[BF_sign_genes]

unique_genisimler<-unique(genes_names)

```
#dondurdumuz gen isinleri bir txt yapalım.


```{r}

write.table(unique_genisimler,file = "unique gen isimleri.txt",sep="\t",quote = F,row.names = F)

```

